【裁判字號】    88,上訴,1301
【裁判日期】    900306
【裁判案由】    違反電信法等
【裁判全文】
臺灣高等法院臺中分院刑事判決                  八十八年度上訴字第一三一號
    上  訴  人
    即  被  告  丙○○
右上訴人因竊盜等案件，不服臺灣台中地方法院八十六年度訴字第一六五九號中華民
國八十八年三月三十一日第一審判決（起訴案號：臺灣台中地方法院檢察署八十六年
度偵字第一○七七三號），提起上訴，本院判決如左：
      主  文
原判決關於侵占遺失物、行使偽造私文書、恐嚇取財部分撤銷。
丙○○連續意圖為自己不法之所有，以恐嚇使人將本人之物交付，處有期徒刑壹年。
被訴侵占遺失物、行使偽造私文書部分無罪。
      事  實
一、丙○○意圖為自己不法之所有，並基於概括犯意，自民國八十六年四月十九日起
    至同年月二十五日許止  (起訴書誤載為至二十二日止)，在台中縣太平市與南投
    縣交界之某處山區，乘不詳姓名者架設之鴿網網下不詳姓名者及乙○○、巳○○
    、卯○○、己○○、壬○○、丑○○、辛○○、庚○○、辰○○、子○○等人所
    有而飛經該處之鴿子之際，連續竊取鴿子三十多隻 (起訴書誤載為三十隻）後，
    旋基於恐嚇取財之概括犯意，分別於八十五年四月二十五日下午八時三十分許及
    同月二十六日上午十時許、先後按各鴿子腳環上之電話號碼，在台中市以電話分
    別向辰○○、乙○○恐嚇稱：若要取回鴿子，須一千五百元 (辰○○ )、一千七
    百元，否則要將鴿子殺死等語，致辰○○、乙○○心生畏懼，而分別如數匯入丙○○指定之寅○○名義之０五七一八０─三號帳戶中，丙○○則於鴿主將匯款匯
    至寅○○之帳戶後，再將鴿子放飛歸還，於八十六年四月二十六日上午十一時三
    十分許，丙○○在台中縣大肚鄉○○村○○路○段九一八巷旁欲放飛鴿子時，見
    警攔檢，旋即逃逸，為警查扣所竊之鴿子，並依腳環上之電話查知丙○○竊鴿恐
    嚇之犯行後，丙○○方於八十六年四月二十八日下午六時許，至台中縣烏日分局
    追分派出所接受偵訊。
二、案經乙○○、巳○○、卯○○、己○○、壬○○、丑○○、辛○○、庚○○、辰
    ○○、子○○訴由台中縣警察局烏日分局報告台灣台中地方法院檢察署檢察官偵
    查起訴。
      理  由
一、訊據被告丙○○坦承曾竊取鴿子之事實，惟矢口否認有恐嚇取財之情事，辯稱：
    伊只是告訴鴿主鴿子在伊處，是鴿主自動表示要匯錢與伊云云，惟查被告竊鴿之
    犯罪事實業據證人乙○○、巳○○、卯○○、己○○、壬○○、丑○○、辛○○
    、庚○○、辰○○、子○○等人於警訊中證述綦詳，並有、匯款執據、贓物領據
    及０五七一八０─三號帳戶交易詳情表在卷可稽，次查依上開000000－0
    帳號內交易詳情表顯示，自八十六年四月二十二日起至四月二十六日止被害人陸
    續匯入一千元、一千二百元、一千三百元、一千五百元、一千六百元、一千七百
    元、一千八百元、七千五百元不等之贖款至該帳戶內，顯示被告每隻鴿子取得之
    贖款自一千元至一千八百元不等，行竊時間係自八十六年四月十九日起至同月二
    十五日止 (被告警局初訊亦作此供述 )，總計竊取鴿子達三十多隻，再查證人辰
    ○○於警訊時證述：八十五年四月二十五日下午八時三十分許接到歹徒電話稱：
    有網捕到伊所有之鴿子，若要取回要新台幣一千五百元，否則要殺掉鴿子進補等
    語，證人乙○○於警局初訊時即證稱：於八十六年四月二十六日上午十時許自稱
    寅○○者打電話至伊住處，稱伊之鴿子被竊，如要取回鴿子，要以新台幣一千七
    元之代價，否則要將鴿子殺死等語，有筆錄在卷可參，證人乙○○、辰○○與被
    告並無仇怨，自無妄加指謫之理，被告確有對證人辰○○、乙○○恐嚇取財殊堪
    認定，雖證人證人乙○○於本院審理時證稱：打電話的人當時如何說想不起來了
    ，太久且太多了，嗣又改稱：應沒有說要將鴿子殺死，太久也記不得了等語，顯
    係事後護之詞，與被告所辯脫卸之詞均不足採信，事證已臻明確，被告犯行應
    堪認定。
二、核被告所為係犯刑法第三百二十條第一項之竊盜罪及第三百四十六條第一項之恐
    嚇取財罪，被告先後三次竊盜及二次恐嚇取財，所為時間緊接，犯構成要件相同
    之罪，顯係基於概括犯意反覆為之，均為連續犯，依刑法第五十六條之規定，各
    以一罪論，並加重其刑，被告同時竊取多人之鴿子，係想像競合犯，刑法第五十
    五條之規定，從一重處斷，所犯竊盜罪與恐嚇取財罪間，有方法結果之牽連關係
    ，從較重之恐嚇取財罪處斷，公訴人就被告八十六年四月二十五日一次之竊盜犯
    行及向證人辰○○、乙○○恐嚇取財之犯行雖未起訴，因與起訴部分間分別有連
    續犯及想像競合犯之裁判上一罪之關係，為起訴效力所及，本院自得一併審理，
    併予敘明，原審予以論罪科刑固非無見，惟原審認被告行竊時間僅至八十六年四
    月二十二日止，僅竊取十一隻鴿子，就被告同時竊取多人之鴿子未予論述想像競
    合犯，認被告亦向證人巳○○、卯○○、己○○、壬○○、丑○○、辛○○、庚○○、子○○等人恐嚇取財 (據該等證人於警訊中之證述，被告並未有恐嚇之情
    事)，另認被告係自首而依法減輕其刑 ( 證人即查獲警員溫德宏於本院審理時證
    述：被告之朋友及孩子在車上，伊等上前盤查，被告在下面就跑掉了，後來在車
    上．．．．因鴿子腳上均有飼主聯絡電話，伊等在被告自首前即尋線查獲其竊鴿
    恐嚇犯行等語，核與同一證人於原審中之證述不合，本院審酌查獲時既有被告之
    朋友即司機及稚子在車上，且證人乙○○等人之筆錄均在八十六年四月二十六日
    即已製作，當以證人溫德宏在本院之證述可採 )，均尚有未洽，被告上訴否認有
    恐嚇取財之情事，雖無理由，然原審既有如上未當之處，應由本院將原審此部分
    判決撤銷改判，爰審酌被告犯罪之動機、目的在圖不法之所得，犯罪所得雖不多
    ，然就社會秩安之影響甚大及其犯罪之手段暨犯罪後未能坦承全部犯行等一切情
    狀，量處如主文第二項所示之刑。
三、公訴意旨另以：被告丙○○於八十六年二月初某日，發現乘客寅○○將其身分證
    一張及印章一個遺留在計程車上，竟意圖為自己不法之所有，將寅○○所有之上
    開身分證及印章侵占入己，而侵占遺失物；復另基於偽造私文書之犯意，於八十
    六年四月十八日（起訴書誤載為二月間某日），持前開侵占之寅○○所有之身分
    證及印章，至位於台中縣大里市○○路與中興路附近之大里郵局（起訴書誤載為
    台中市○○路郵局），偽造寅○○之簽名，盜用寅○○之印章，以偽造寅○○在
    大里郵局之郵政存簿儲金立帳申請書一張，並將上開偽造之立帳申請書持交不知
    情之郵局承辦人據以開戶（局號００二一二一─一號，帳號０五七一八０─三號
    ），足以生損害於大里郵局審核開戶資料之正確性及寅○○，因認被告另犯有刑
    法第三百三十七條之侵占遺失物罪嫌及同法第二百十六條、第二百十條之行使偽
    造私文書罪嫌云云。按犯罪事實應依證據認定之，無證據不得推定其犯罪事實，
    。又不能證明被告犯罪者，應諭知無罪之判決，刑事訴訟法第一百五十四條、第
    三百零一條第一項分別定有明文，訊據被告堅決否認犯有此部分罪行，辯稱：並
    未拾獲寅○○之身分證、印章，亦未冒寅○○之名至大里郵局開戶，寅○○之提
    款卡係伊朋友戊○○交伊使用，偵查中供承拾獲並持至大里郵局開戶係怕連累朋
    友，伊並未使用該帳戶繳納電信費、瓦斯費等語，經查證人戊○○、寅○○屢經
    傳拘未到，然被告當庭書寫之字跡與卷附大里郵局、南屯郵局郵政存簿儲金立帳
    申請書上、郵政存簿儲金轉移帳目申請書 (將寅○○原在台中市○○路郵局設立
    之000000－0帳戶之餘額轉至新設至之000000－0帳戶 )、郵政存
    簿儲金新立戶存款單、郵政存簿儲金帳戶委託郵局代繳費用 (欣彰公司瓦斯費 )
    申請書上之字跡，經弱眼比對並不相符合，次查000000－0帳戶內於八十
    八年五月八日起有代扣000000000號用戶之瓦斯費，於八十六年五月十
    日有代扣000000000號呼叫器使用費，而000000000號瓦斯用
    戶係住台中縣大雅鄉○○路三十九巷十三號七樓之二之陳國豐，有八十八欣彰字
    第二十八號函在卷可考，證人陳國豐證述：台中縣大雅鄉○○路三十九巷十三號
    七樓之二之房屋原係伊所有，但伊於八十五年至大陸，房子即未有人住等語，0
    00000000號呼叫器之申領者係癸○○，證人癸○○證述：000000
    000號呼叫器係伊自八十七年申請，但很久未用，於八十九年三月退機，之前
    伊以彰化郵局帳戶繳款，不認識丙○○等語，另據中華電信股份有限公司台灣中
    區電信分公司中運一字第八八○七七○一二六七號函載000000000號呼
    叫器自八十一年十一月二十四日起至八十六年八月十二日止之用戶為寅○○，再
    查大里郵局郵政存簿儲金立帳申請書上所載申請人電話係0000000號，該
    電話經查係丁○○所申設使用，有中華電信股份有限公司南台中營運處中信南服
    八十八字第二四三二號函在卷可查，證人丁○○證述：並不認識丙○○，亦未將
    0000000號電話借他人使用等語，況000000－0帳戶若係被告冒名
    申設，被告何以知悉寅○○之前另使用另已申設000000－0帳戶使用，而
    將該帳戶之餘額申請轉至新設之000000－0帳戶內，據上堪認被告所辯尚
    堪採信，此外且查無其他積極證據，足證被告犯此部分之罪，原審予以論罪科刑
    即有未洽，被告上訴否認犯此部分罪行即有理由，應由本院將原審此部分判決撤
    銷，另為無罪之諭知。
四、至證人戊○○、寅○○是否共犯本件竊盜、恐嚇取財罪行，應由檢察官另行偵辦
    。
五、據上論斷，應依刑事訴訟法第三百六十九條第一項前段、第三百六十四條、第二
    百九十九條第一項前段、第三百零一條第一項、刑法第五十六條、第三百二十條
    第一項、第三百四十六條第一項、第五十五條、罰金罰鍰提高標準條例第一條前
    段，判決如主文。
本案經檢察官甲○○到庭執行職務。
中      華      民      國    九十    年    三      月      六          日
                                臺灣高等法院臺中分院刑事第九庭
                                      審判長法  官  陳  筱  珮
                                            法  官  古  金  男
                                            法  官  康  應  龍
右正本證明與原本無異。
檢察官就行使偽造私文書部分得上訴
被告不得上訴。
如不服本判決應於收受送達後十日內向本院提出上訴書狀，其未述上訴之理由者並
得於提起上訴後十日內向本院補提理由書（均須按他造當事人之人數附繕本）。
                                            書記官  黃  薰  慧
中      華      民      國      九十      年      三      月     八     日
            Ｄ


司法院資訊處製作；財團法人民間司法改革基金會備份。
